臺灣苗栗地方法院刑事判決　　　　　　　 96年度訴字第478號
公　訴　人　臺灣苗栗地方法院檢察署檢察官
被　　　告　乙○○
　　　　　　　　　　巷150弄.
上列被告因毀棄損壞等案件，經檢察官提起公訴（96年度偵字第
3186號），本院判決如下：
    主  文
乙○○損壞他人建築物，處有期徒刑捌月，減為有期徒刑肆月，
如易科罰金以新臺幣壹仟元折算壹日。又損壞他人之大門、鋁門
窗、後門，足以生損害於他人，處有期徒刑參月，如易科罰金以
新臺幣壹仟元折算壹日，減為有期徒刑壹月又拾伍日，如易科罰
金，以新臺幣壹仟元折算壹日。應執行有期徒刑伍月，如易科罰
金，以新臺幣壹仟元折算壹日。
　　事  實
一、乙○○與曾偉欽（另經檢察官為不起訴處分）係母子。曾偉
    欽原為坐落苗栗縣通霄鎮○○段1158及1159地號土地及其上
    116 建號（門牌號碼苗栗縣通霄鎮通灣里7 鄰65之59號）、
    157 建號（增建部分）及暫編158 建號（未辦保存登記建物
    ）等建物（下稱系爭房地）之所有人。因乙○○前以曾偉欽
    所有系爭房地，及曾偉欽之名義向新竹國際商業銀行股份有
    限公司（下稱新竹商業銀行）借款，嗣因乙○○未能清償債
    務，遭債權人新竹商業銀行聲請強制執行（臺灣苗栗地方法
    院95年度執字第4079號），本院民事執行處於民國95年6 月
    12日查封系爭房地。嗣經本院民事執行處於查封及定期拍賣
    結果，於95年11月16日由甲○○得標買受，並於95年11月27
    日發給上開不動產權利移轉證書，亦即甲○○自該日起取得
    系爭房地之所有權。詎乙○○明知系爭該房地已由甲○○買
    受，而附著於該屋之全部設備均為該屋之成分或從物，亦一
    併成為甲○○所有。但乙○○因心有不甘，遂於查封效力尚
    存之95年12月10日，基於違背查封效力及損壞他人建築物之
    犯意，僱請不知情之詹明彬（另經檢察官為不起訴處分），
    將系爭158 號建物右半側全部拆除，並拆除3 樓以上之建築
    鋼架及鐵浪板，致失其效用，而以此方式違背查封效力。詎
    乙○○於95年12月11日至96年1 月12日14時32分間某時許，
    另基於違背查封效力及毀損他人器物之犯意，僱請不知情之
    不詳姓名年籍的工人，將系爭116 建號房屋之大門、鋁門窗
    及後門拆除破壞，再以此方式違背查封效力，且足以生損害
    於甲○○。而甲○○拍定系爭房地領得權利移轉證書後，即
    具狀聲請點交。嗣於96年1 月12日14時32分許，本院民事執
    行處書記官會同甲○○前往現場履勘時，始查悉上情。
二、案經甲○○訴由臺灣苗栗地方法院檢察署檢察官偵查起訴。
    理  由
壹、程序部分：
    按被告以外之人於審判外之陳述，雖不符刑事訴訟法第159
    之1 至第159 之4 條之規定，而經當事人於審判程序同意作
    為證據，法院審酌該言詞陳述或書面陳述作成時之情況，認
    為適當者，亦得為證據。當事人、代理人或辯護人於法院調
    查證據時，知有第159 條第1 項不得為證據之情形，而未於
    言詞辯論終結前聲明異議者，視為有前項之同意，刑事訴訟
    法第159 之5 條第1 項、第2 項分別定有明文。證人即被告
    之弟詹明彬、證人即被告之子曾偉欽，及證人即告訴人甲○
    ○等人，於偵查時接受檢察事務官詢問時的陳述，均為被告
    以外之人於審判外之陳述，且不符刑事訴訟法第159 之1 至
    第159 之4 條之規定，原均無證據能力。但檢察官及被告，
    於本件言詞辯論終結前，均未對上述證人前揭陳述之證據能
    力表示異議。而本院依據該等言詞陳述作成時之情況觀察，
    認均無不適當之情形，依據上開法律之規定，本院自得將之
    採為認定犯罪事實之證據，附此敘明。
貳、實體部分：
一、訊據被告乙○○固認有損壞他人建築物、器物及違背查封效
    力的行為，但辯稱：「毀損只有1 次而已，為何要有353 條
    ，又有354 條，共兩次，請原諒我的行為」等語（參本院審
    卷96年10月31日審判筆錄第4 至5 頁）。
二、惟查：
（一）被告乙○○於偵查時供稱於95年12月10日，僱請不知情之
      詹明彬，拆除系爭房地中158 建號建築物之右半側，及拆
      掉建築物之鋼架。其欲做新的門窗，而拆除116 建號房屋
      之門窗等語（參96年度他字第116 號卷第12至13頁、第69
      頁）。
（二）證人即被告乙○○之弟詹明彬於偵查時陳稱：乙○○大約
      是在95年12月間或是96年1 月初，委託其至上址拆除系爭
      房地的鐵皮屋結構。但圍牆、樓板水泥並非其處理等語（
      參同上他卷第68至69頁）。
（三）證人即被告乙○○之子詹偉欽於偵查時陳稱：其為系爭房
      屋之原所有權人，乙○○以其所有系爭房屋，向新竹商業
      銀行借款，未能清償債務，遭受強制執行，系爭房地均由
      被告乙○○管領。其不清楚拆除的事，其長期在南部工作
      等語（參同上他卷第11至12頁）。
（四）證人即告訴人甲○○於偵查時陳稱：158 、157 建號建物
      的鐵皮結構及電捲門於95年12月10日被拆除；116 號建號
      建物是門窗，係於96年1 月12日被拆除等語（參同上他卷
      第11頁）。
（五）參酌本院95年度執字第4079號卷節本影本所附的本院民事
      執行處95年6 月12日執行查封筆錄、拍賣公告、土地及建
      物謄本、建物測量成果圖、拍賣不動產筆錄、本院不動產
      權利移轉證書、本院民事執行處96年1 月12日執行現場履
      勘筆錄及96年3 月6 日執行點交筆錄（參同上他卷第22至
      64頁）所示，再衡諸被告乙○○、證人詹明彬的前揭陳述
      。可知被告乙○○前以證人曾偉欽所有之系爭房地，及以
      證人曾偉欽之名義，向新竹商業銀行借款。嗣因被告乙○
      ○未能清償債務，遭債權人新竹商業銀行聲請本院強制執
      行。本院民事執行處於95年6 月12日查封系爭房地，並定
      期拍賣。而告訴人甲○○於95年11月16日得標買受。本院
      民事執行處於95年11月27日，以苗院墩95年執恭4079第30
      57 1號核發權利移轉證書（參同上他卷第50至51頁）予告
      訴人甲○○。迄於96年1 月12日，本院民事執行處書記官
      ，會同拍定人即告訴人甲○○前往現場履勘時，發覺系爭
      15 8建號建物鋼鐵結構及系爭116 建號建物大門及鋁門窗
      ，遭被告乙○○僱請同案被告詹明彬及工人拆除之事實。
      而依據強制執行法第98條第1 項之規定，告訴人於95年11
      月27日領得權利移轉證書之日起，即取得系爭房地的所有
      權。
（六）斟酌證人詹明彬、被告乙○○、告訴人甲○○的陳述，再
      參考卷附的照片（參同上他卷第5 至6 頁、第16至21頁、
      第41頁、第72至73頁）、本院民事執行處96年1 月12日執
      行現場履勘筆錄及96年3 月6 日執行點交筆錄（參同上他
      卷第53至54頁、第59至62頁）所示。可知被告乙○○委由
      證人詹明彬拆除系爭房地的鐵皮結構，而證人詹明彬確係
      於95年12月10日，將系爭房屋158 建號建物右半側全部拆
      除，並拆除3 樓以上之建築鋼架及鐵浪板；被告乙○○則
      於95年12月11日起至96年1 月12日14時32分間某時許，僱
      請不詳姓名年籍的成年工人，將系爭116 建號房屋之大門
      、鋁門窗及後門拆除破壞等事實。
（七）綜上，被告乙○○之上述辯解，顯為避重就輕之詞，不能
      採信。此外，復有照片、本院民事執行處95年6 月12日執
      行查封筆錄、拍賣公告、土地及建物謄本、建物測量成果
      圖、拍賣不動產筆錄、本院不動產權利移轉證書、本院民
      事執行處96年1 月12日執行現場履勘筆錄及96年3 月6 日
      執行點交筆錄在卷可憑，其違背查封效力、損壞他人建築
      物、器物犯行，洵堪認定。
三、論罪科刑部分：
    核被告所為，係犯刑法第139 條違背查封效力罪、刑法第35
    3 條第1 項之損壞他人建築物罪、刑法第354 條之損壞他人
    器物罪。又被告利用不知情之詹明彬及成年工人為之，均為
    間接正犯。又被告以1 個損壞行為，分別觸犯違背查封效力
    罪、損壞他人建築物罪，及違背查封效力罪、損壞他人器物
    罪，各自係1 行為觸犯2 罪名，應各自依刑法第55 條規定
    論以想像競合犯，並分別從一重之損壞他人建築物罪、損壞
    他人器物罪處斷。又其所犯上述2 罪，犯意各別，行為互殊
    ，應予以分論併罰。爰審酌被告明知系爭房地，業遭債權人
    新竹商銀向本院民事執行處聲請強制執行，並經本院民事執
    行處予以查封拍賣，告訴人為系爭房地的拍定人，且已取得
    系爭房地的所有權，竟於查封效力仍存在之上述時、地，分
    別僱請不知情的詹明彬、不詳姓名的成年工人，將系爭房地
    中之158 建號建物的右半側全部拆除，並拆除3 樓以上之建
    築鋼架及鐵浪板而損壞該建築物，及拆除系爭房地中之116
    建號房屋的大門、鋁門窗、後門，實不足取，且迄今亦未與
    告訴人達成和解，賠償告訴人之損失，兼衡其犯罪之動機、
    目的、手段、其所生之損害及犯後坦承犯行等一切情狀，各
    量處如主文所示之刑，以示懲儆。又查，被告犯上述2 罪的
    時間，均係在96年4 月24日之前，所犯符合中華民國九十六
    年罪犯減刑條例所定之減刑條件，爰依同條例第2 條第1項
    第3 款之規定，各減其宣告刑二分之一，故各自減為如主文
    所示之刑，並各自依刑法第41條第1 項前段的規定，諭知易
    科罰金的折算標準。復依刑法第51條第5 款之規定，定其應
    執行刑，並依刑法第41條第1 項前段的規定，諭知易科罰金
    的折算標準。
據上論斷，應依刑事訴訟法第299 條第1 項前段，刑法第139 條
、第353 條第1 項、第354 條、第55條、第41條第1 項前段、第
51條第5 款，刑法施行法第1 條之1 ，中華民國九十六年犯罪減
刑條例第2 條第1 項第3 款、第7 條、第9 條，判決如主文。
本案經檢察官陳佞如到庭執行職務。
中　　華　　民　　國　　96　　年　　11　　月　　14　　日
                   刑事第三庭  審判長法　官  柳章峰
                                     法  官  羅貞元
                                     法  官  呂曾達
以上正本證明與原本無異。
如不服本判決，應於判決送達後10日內向本院提出上訴狀（應抄
附繕本），其未敘述上訴理由者，應於上訴期間屆滿後20日內補
提理由書狀於本院，上訴於臺灣高等法院臺中分院。告訴人或被
害人如對於本判決不服者，應具備理由請求檢察官上訴，其上訴
期間之計算係以檢察官收受判決正本之日期為準。
                                     書記官  許千士
中　　華　　民　　國　　96　　年　　11　　月　　15　　日
附錄本案論罪科刑法條全文：
中華民國刑法第139條、第353條第1項、第354條。
中華民國刑法第139條
（污損封印、查封標示或違背其效力罪）
損壞、除去或污穢公務員所施之封印或查封之標示，或為違背其
效力之行為者，處1 年以下有期徒刑、拘役或3 百元以下罰金。
中華民國刑法第353條
（毀壞建築物、礦坑、船艦罪）
毀壞他人建築物、礦坑、船艦或致令不堪用者，處 6 月以上 5
年以下有期徒刑。
因而致人於死者，處無期徒刑或 7 年以上有期徒刑，致重傷者，
處 3 年以上 10 年以下有期徒刑。
第 1 項之未遂犯罰之。
中華民國刑法第354條
（毀損器物罪）
毀棄、損壞前二條以外之他人之物或致令不堪用，足以生損害於
公眾或他人者，處2 年以下有期徒刑、拘役或5 百元以下罰金。
